臺灣板橋地方法院民事判決　　　　　　 100年度訴字第2134號
原　　　告　堡安消防股份有限公司
法定代理人　陳瑞宏
訴訟代理人　楊詠誼律師
　　　　　　劉衡慶律師
複　代理人　駱國堯
被　　　告　佺進企業有限公司
法定代理人　黃桂珍
上列當事人間給付買賣價金事件，本院於民國100年12月2日言詞
辯論終結，判決如下：
    主  文
被告應給付原告伍拾貳萬玖仟陸佰貳拾玖元，及自民國一百年九
月二十四日起至清償日止，按年息百分之五計算之利息。
訴訟費用由被告負擔。
本判決第一項於原告以新台幣壹拾捌萬元供擔保後，得假執行。
但被告得以新台幣伍拾貳萬玖仟陸佰貳拾玖元預供擔保而免為假
執行。
    事實及理由
一、原告起訴主張：(一)被告因承攬新安科技工程股份有限公司（
    下稱新安公司，本件消防設備採購案之業主）之「英穩達消
    防設備工程案」，於民國100年1月24日向原告訂購CO2滅火
    設備乙批，約定價金新台幣（下同）223萬766元（含稅，以
    下均同），嗣被告復於100年4月27日追加購買8萬3,475元之
    消防相關設備，故本件採購案買賣總價金為231萬4,241元。
    (二)原告依約自100年2月17日開始，委託貨運公司將系爭CO2
    滅火設備，分批運送至桃園縣大溪鎮○○路○段349號新安公
    司廠房，至4月30日止全部交付完成。交貨後，經原告向被
    告請求給付價金，期間屢遭被告拖延，至今被告僅給付價金
    178萬4,612元，其餘52萬9,629元價金迄未給付，其後兩造
    就此尾款價金發生糾紛：1.被告於100年7月6日存證信函陳
    稱原告於4月30日完成交貨，但卻未交付產品之出廠證明、
    進口報關單、內政部審核認可書、原廠CO2流量計算書等相
    關證明文件，已嚴重影響本工程之消防竣工查驗進度，要求
    原告於函到2日內交付上揭文件等語。2.原告於100年7月14
    日以律師函陳稱本公司已交貨完畢，被告一再託詞未交付出
    廠證明等文件，並非雙方付款條件，請被告於文到3日內給
    付價金52萬9,629元等語。3.被告復以100年7月19日律師函
    陳稱因原告未交付系爭CO2滅火設備之出廠證明、進口報關
    單、內政部審核認可書、原廠CO2流量計算書等項文件，故
    拒絕給付尾款，且原告交付之產品有瑕疵，故被告另行支出
    「流量計算書」及「CO2自動滅火設備固定架修繕」之費用
    ，共計8萬元應自貨款中扣除云云。(三)因原告對被告之無理
    要求不予回應，被告竟以100年8月9日存證信函，藉詞原告
    遲未交付系爭證明文件云云，依民法第254條擅自解除系爭
    CO2消防設備採購契約。惟就出廠證明、進口報關單等項文
    件，原告無給付義務；縱認有之，依消防設備買賣之商業慣
    例，原告亦無先為給付之義務，蓋依兩造間「消防標單」之
    約定，其中備註「4」載明「不含消防檢查及簽證費用」，
    足見原告並無協助被告通過消防檢查及簽證之「協力義務」
    ，且兩造既已就此節詳加約定，被告即不得再持所謂交易慣
    例或誠信原則之契約補充解釋等理由，要求原告負擔此項義
    務。系爭價金既然「不」包括消防檢查及簽證費用，則在求
    取買賣雙方「對價衡平」之法理下，被告主張原告應交付前
    揭證明文件，於法無據。(四)退步言之，縱認原告負有交付上
    揭文件之義務，「流量計算書」亦早以電子郵件寄送被告，
    業主新安公司工程部負責人杜雲盟100年5月26日寄送原告公
    司之電子郵件中亦載明：流體計算也經堡安設計部確認無問
    題等語，足證系爭消防設備器材之流量計算係由原告解決，
    被告無須支出費用。至於出廠證明、報關單等文件，其用途
    係供消防主管機關查驗之用，依規定查驗時須提出原本，經
    主管機關查驗通過後再行返還。而被告於本件採購契約所買
    入之消防器材數量，僅佔原告大量進貨之同批消防器材中一
    小部份，故該批消防器材係全數記載於「同份」文件。依原
    告立場，考量先前向被告請款時，其屢次拖延態度，若原告
    先交付原本，即須承擔被告之後無故不給付尾款，甚至佔據
    原本不返還之高度風險，依照一般消防設備之交易慣例，亦
    無先由出賣人之原告交付該等文件，供買受消防器材之被告
    完成消防查驗後，再向其請款之作法，且原告實際上無提供
    該等文件之義務，已如前述，從而被告前揭所陳，均無可採
    。(五)綜上可知，被告所為「原告未交付相關證明文件」之抗
    辯，無非利用原告已依約完成交貨義務之狀態，藉詞規避其
    就剩餘價金52萬9,629元之給付義務，核其作為顯然欠缺一
    般理性交易人應有之履約誠意，並嚴重牴觸誠信原則。是原
    告從未給付遲延，被告8月9日存證信函主張依民法第254之
    規定解除契約，應認係無效之主張。兩造間就原證1「消防
    標單」所成立之契約效力既仍存在，原告即得依民法第345
    、367條規定，向被告請求系爭契約之價金尾款52萬9,629
    元，並依民法第229、231、233條規定，請求法定遲延利息
    等情。並聲明：(一)被告應給付原告52萬9,629元，及自起訴
    狀繕本送達翌日起，按年息百分之5計算之利息。(二)願供擔
    保請准予假執行。
二、被告則以：(一)被告因承攬「英穩達消防設備工程」，於100
    年1月24日向原告訂購該工程所需之「CO2氣體滅火設備」1
    批，約定價金為223萬766元，嗣另追加工程共計231萬3,296
    元，並按雙方約定原告應於100年3月1日完成該消防設備之
    交貨。(二)然原告卻遲至100年4月30日始交付系爭消防設備，
    且於交付時未一併提供該批設備之「產品出廠證明」、「產
    品進口報單」、「消防設備內政部審核認可書」及「消防設
    備原廠CO2流量計算書」，被告於100年7月6日曾發函催告原
    告依約給付上開書類，然原告卻於同年7月14日委託律師來
    函中，說明貳第三點表示已給付上開文件。惟被告從雙方訂
    約迄今，皆未收受原告提供之上開消防設備書類，且因缺乏
    上開書類導致於承攬之「英穩達消防工程」增加工程費用。
    (三)由「台北市政府消防局辦理建築物使用執照消防安全設備
    勘驗案件應檢附證明文件一覽表」可知，該等設備之書類證
    明文件為消防安全設備工程所必須，原告為1專業消防設備
    供應商，明知被告請求之消防設備書類，為專業消防設備買
    賣契約中之重要事項，卻辯稱已給付被告相關文件，至被告
    所承攬之工程進度受阻，上開情事亦有被告收受該工程業主
    新安公司之存證信函乙份可證。(四)嗣被告於100年7月19日委
    託謝智硯律師，發函催告原告履行上開契約義務，給付系爭
    消防書類，並訂函到2日內請原告交付系爭文書。謝智硯律
    師於100年7月22日已收受該存證信函之收件回執，然時至同
    年8月5日被告尚未收受原告應提供之書類文件。故被告已於
    100年8月9日發函解除與原告間之消防設備買賣契約。(五)於
    債之關係中有主給付義務與從給付義務，縱使該項義務未於
    契約中明定，亦可基於誠信原則或補充的契約解釋令債務人
    負有該項義務。本案中消防設備之證明書類，關係該等設備
    可否通過主管機關之消防檢查，一旦未能通過消防安全檢查
    ，縱其事實上功能未有瑕疵減損，亦使買受人一方契約目的
    ，以該批設備施做於英穩達消防工程之目的不達。故交付被
    告所指之相關書類，實為原告按消防備買賣契約應負有之義
    務。(六)綜上，原告於100年3月1日起，已陷於給付遲延狀態
    ，被告於同年7月19日依民法第254條規定，委託律師定期催
    告其履行，於期限過後原告仍不履行上開契約義務，被告於
    100年8月9日發函解除與原告間之消防設備契約，原告請求
    顯無理由等語置辯。並聲明：(一)原告之訴駁回。(二)若受不利
    之判決，願供擔保請准宣告免為假執行。
三、原告主張被告因承攬新安公司之「英穩達消防設備工程案」
    ，於100年1月24日向原告訂購CO2滅火設備乙批，約定價金
    223萬766元，兩造締約後，被告復於100年4月27日追加購買
    8萬3,475元之消防相關設備，合計本件採購案買賣總價金為
    231萬4,241元，原告已於同年月30日前委託貨運公司將系爭
    CO2滅火設備，分批運送至桃園縣大溪鎮○○路○段349號新
    安公司之廠房給付完畢，被告至今僅給付價金178萬4,612元
    ，其餘52萬9,629元價金迄未給付之事實，業據提出100年1
    月24日消防標單、100年4月27日追加消防標單、銷貨單等件
    影本為證（本院卷第10至14頁），且為被告所不爭執，堪信
    為真實。
四、原告復主張被告應給付原告52萬9,629元等情，則為被告所
    否認，並以前詞置辯。經查：
  (一)被告抗辯兩造約定原告應於100年3月1日完成系爭消防設備
    交貨之事實，為原告所否認，且被告亦未舉證以實其說，已
    難信為真實。參以被告自承原告於100年4月30日交付系爭消
    防設備，並未一併提供該批設備之「產品出廠證明」、「產
    品進口報單」、「消防設備內政部審核認可書」及「消防設
    備原廠CO2流量計算書」，被告於100年7月6日發函催告原告
    依約給付上開書類等語，觀諸被告僅於催告函內限期催告給
    付該書類，逾期即解除契約，並未於催告函內併以原告遲延
    交付貨物而主張解除契約（本院卷第94、95頁），可見被告
    抗辯兩造約定本件交貨期限為100年3月1日云云，應非真實
    ，且縱屬真實，原告遲至100年4月30日始交付系爭消防設備
    ，亦不影響被告權益，是被告執此主張解除兩造系爭消防設
    備買賣契約，洵無足取。
  (二)本件爭執重點實為本件原告是否有交付被告系爭消防設備「
    產品出廠證明」、「產品進口報單」、「消防設備內政部審
    核認可書」及「消防設備原廠CO2流量計算書」之義務，被
    告得否以原告未交付而解除買賣契約。本件依兩造所不爭執
    之100年1月24日消防標單（本院卷第10頁），其備註欄第4.
    點載明：「不含消防檢查及簽證費用」等語，可知原告與被
    告就英穩達消防設備工程案之CO2滅火設備買賣契約，其價
    格之計算應不含消防檢查，且上開消防標單備註欄第3.點復
    載明：「付款方式：30%訂金，貨到付款70%（一個月期票）
    」等語，未約定嗣後保留款，可見係「不含消防檢查」之價
    金給付方式，與上開備註第4.點所載相符，亦證雙方CO2滅
    火設備買賣契約之真意確實不包含消防檢查，足認兩造就英
    穩達消防設備工程案之CO2滅火設備買賣契約，所約定原告
    之給付義務，並不包含消防設備書類之交付。又縱兩造簽訂
    系爭消防設備買賣契約後，原告依消防法規負有交付被告所
    胃「產品出廠證明」、「產品進口報單」、「消防設備內政
    部審核認可書」及「消防設備原廠CO2流量計算書」之從義
    務，然本件兩造既約定「付款方式：30%訂金，貨到付款70%
    （一個月期票）」等情，則於原告交付貨物完畢後，被告即
    有先付清價金之義務，被告仍不能以原告未交付上開消防設
    備書類，而拒絕給付其餘價金，亦不能進而主張解除契約。
    是本件被告抗辯原告遲延給付消防設備證明書類，未盡買賣
    契約給付義務，而執此解除系爭消防設備買賣契約，於法即
    有未合。
五、從而，原告依民法第345條、第367條規定即買賣契約法律關
    係，請求被告給付52萬9,629元，及自起訴狀繕本送達（本
    院卷第66頁）翌日即100年9月24日起至清償日止，按年息百
    分之5計算之利息，洵屬正當，應予准許。
六、兩造陳明願供擔保，請准宣告假執行及免為假執行，經核均
    無不合，爰分別酌定相當擔保金額，併准許之。
七、本件事證已臻明確，兩造其餘主張及攻擊防禦方法，核與判
    決結果不生影響，爰不一一論述，附此敘明。
八、訴訟費用負擔之依據：民事訴訟法第78條。 
中    華    民    國   100    年    12    月    20    日
                  民事第二庭法  官  連士綱
以上正本係照原本作成
如對本判決上訴，須於判決送達後20日內向本院提出上訴狀。如
委任律師提起上訴者，應一併繳納上訴審裁判費。  
中    華    民    國   100    年    12    月    20    日
                            書記官  吳俞玲